臺灣臺北地方法院民事裁定
110年度簡聲抗字第31號
抗  告  人  劉建珠  



上列抗告人與林啟全間債務人異議之訴事件（案列：110年度北
簡字第10795號），抗告人聲請法官迴避，對民國110年8月17日
本院臺北簡易庭110年度北簡聲字第161號裁定提起抗告，本院裁
定如下：
    主  文
抗告駁回。
抗告訴訟費用由抗告人負擔。
    理  由
按法官迴避之聲請，由該法官所屬法院以合議裁定之；其因不
  足法定人數不能合議者，由兼院長之法官裁定之；如並不能由
  兼院長之法官裁定者，由直接上級法院裁定之，民事訴訟法第
  35條第1項定有明文。次按法官有下列各款情形之一者，應自
  行迴避，不得執行職務：七、法官曾參與該訴訟事件之前審裁
  判或仲裁者。民事訴訟法第32條第7款亦定有明文。所稱參與
  前審之裁判，係指同一法官，就同一案件，曾參與下級審之裁
  判而言（司法院釋字第178號解釋意旨參照）。又民事訴訟法
  第33條第1項第2款所謂法官執行職務有偏頗之虞，係指法官對
  於訴訟標的有特別利害關係，或與當事人之一造有密切之交誼
  或嫌怨，或基於其他情形客觀上足疑其為不公平之審判者而言
  。若僅憑當事人之主觀臆測，或不滿意法官於另一事件之裁判
  ，則不得謂其執行職務有偏頗之虞。且上開迴避之原因，依同
  法第34條第2項、第284條之規定，應提出能即時調查之證據釋
  明之。
本件聲請、抗告意旨略以：伊與林啟全間本院臺北簡易庭110年
  度北簡字第10795號債務人異議之訴事件（下稱本案事件）之
  承審法官，亦為與本案事件相關之本院臺北簡易庭108年度北
  簡字第3619號返還借款事件（下稱系爭另案）之承審法官，承
  審法官明知如此，且伊已對系爭另案提起再審之訴，承審法官
  卻利用審查庭分案機會，將本案事件分配交由自己審判，未自
  行迴避，且明知民事訴訟法第428條第1項、第2項規定，排除
  民事訴訟法第244條第1項第1款、第2款前段適用，竟違法適用
  同法第436條第2項準用同法第249條第1項第6款，飛躍的意思
  表示當事人對其確定判決再審之嫌怨，足疑其日後有為不公平
  審判之可能，乃依民事訴訟法第32條第7款、第33條第1項第1
  款、第2款規定聲請承審法官迴避。原裁定駁回伊聲請，然為
  原裁定之法院組織不合法，原裁定當然違背法令，且原裁定不
  備理由、矛盾，原法院未依民事訴訟法第286條前段、第288條
  第1項規定職權調查證據，即以伊未釋明迴避事由，駁回伊聲
  請，顯有不當，原裁定應予廢棄等語。
經查：
㈠按法官迴避之聲請，由法官所屬法院以合議裁定之，民事訴訟
  法第35條第1項定有明文。又依法院組織法第10條、第14條規
  定，可知地方法院得設簡易庭，並分設民事庭、刑事庭等。本
  案事件為適用簡易訴訟程序之案件，由本院臺北簡易庭審理，
  從而抗告人就本案事件聲請承辦法官迴避，自應由該法官所屬
  之本院臺北簡易庭其餘法官組成合議庭。是以本院臺北簡易庭
  除本案事件承審法官以外之其餘法官組成合議庭為原裁定，法
  院組織即非不法。抗告人主張本件應由本院臺北簡易庭法官以
  外之法官，諸如刑事庭、交通法庭等法官組成合議庭，方為適
  法云云，惟本案事件既適用簡易訴訟程序，即非刑事案件、交
  通事件，抗告人主張其本件聲請法官迴避應由本院刑事庭、交
  通法庭等法官組成合議庭裁判，顯乏所據。
㈡再本案事件與系爭另案、系爭另案之再審事件皆無上、下級審
  關係，揆諸前開說明，即與民事訴訟法第32條第7款規定之「
  法官曾參與該訴訟事件之前審裁判或仲裁者」要件不相符合，
  且本院並無抗告人所指審查庭分案之情。是抗告人主張本案事
  件承審法官明知其亦為系爭另案之承審法官，且其亦對系爭另
  案提起再審之訴，承審法官卻利用審查庭分案機會，將本案事
  件分配交由自己審判，未自行迴避，符合民事訴訟依民事訴訟
  法第33條第1項第1款、第32條第7款規定迴避事由云云，即非
  可取。
㈢又依首揭說明，抗告人聲請法官迴避，應提出足以即時調查之
  證據，以釋明法官對於訴訟標的有特別利害關係，或與當事人
  之一造有密切之交誼或嫌怨，或基於其他情形客觀上足疑其為
  不公平之審判者而言。抗告人主張承審法官違法適用法律，原
  法院依卷證資料，已有充足時間掌握並研求承審法官違法不當
  情節，難期於本案事件審判公平之情，其釋明責任已盡，且原
  法院亦應依民事訴訟法第286條、第288條規定職權調查證據云
  云，惟依抗告人上開主張之情事，尚無從遽認承審法官對於訴
  訟標的有特別利害關係，或與當事人之一造有密切之交誼或嫌
  怨，或基於其他情形客觀上足疑其為不公平之審判，充其量僅
  為抗告人以承審法官於系爭另案為對其不利之判斷為據，主觀
  臆測該法官於本案事件執行職務必有偏頗、為不公平之審判，
  難認抗告人已釋明本案事件承審法官執行職務有偏頗之虞。而
  民事訴訟法第34條第1項、第2項已明白規定「聲請法官迴避，
  應舉其原因，向法官所屬法院為之。前項原因及前條第2項但
  書之事實，應自為聲請之日起，於三日內釋明之」，是抗告人
  仍主張原法院未依職權調查證據，原裁定不當云云，顯非可採
  。
依上說明，抗告人聲請本案事件承審法官迴避，自不應准許。
  從而，原裁定駁回抗告人法官迴避之聲請，核無違誤，抗告意
  旨指摘原裁定不當，求予廢棄，為無理由，應予駁回。
據上論結，本件抗告為無理由，裁定如主文所示。
中　　華　　民　　國　　110 　年　　9 　　月　　30　　日
                  民事第五庭  審判長  法　官  匡偉
　　　　　　　　　
                                      法　官  蔡牧容
　　　　　　　　　　　　　　　　　　
                                      法  官  何佳蓉 
以上正本係照原本作成。　　　　　　　　　　　　　　　　　
本裁定不得再抗告。　　　　　　　　　　　　　　　　　　　
中　　華　　民　　國　　110 　年　　9 　　月　　30　　日
                                      書記官　陳立俐